臺灣新北地方法院刑事判決
111年度簡上字第383號
上  訴  人  
即  被  告  余新興


            張萬益


上列被告等人因賭博案件，不服本院中華民國111年8月8日111年
度簡字第2227號第一審刑事簡易判決（聲請簡易判決處刑案號：
110年度偵字第39519號、第45239號），提起上訴，本院管轄之
第二審合議庭判決如下：
    主  文
原判決關於沒收余新興所有之新臺幣貳萬參仟肆佰元部分撤銷。
原判決關於沒收張萬益所有之新臺幣捌仟貳佰元部分撤銷。
其餘上訴駁回。
    理  由
一、本案經本院審理結果，認第一審判決以上訴人即被告余新興
    、張萬益犯賭博罪，分別判處罰金新臺幣（下同）6,000元
    ，並均諭知易服勞役折算之標準為1,000元折算1日，除有關
    被告余新興所有之23,400元、被告張萬益所有之8,200元之
    沒收宣告部分應予撤銷外（詳如下述），原判決其餘認事用
    法、沒收均無違誤，量刑亦屬妥適，應予維持。又本判決除
    就被告余新興、張萬益所有之賭資不應宣告沒收部分，另為
    如下第三項之說明，並就證據能力部分補充記載：「按被告
    以外之人於審判外之言詞或書面陳述，除法律有規定者外，
    不得作為證據，刑事訴訟法第159條第1項固有明文。惟被告
    以外之人於審判外之陳述，經當事人於審判程序同意作為證
    據，法院審酌該言詞陳述或書面陳述作成時之情況，認為適
    當者，亦得為證據；當事人、代理人或辯護人於法院調查證
    據時，知有上開刑事訴訟法第159條第1項不得為證據之情形
    ，而未於言詞辯論終結前聲明異議者，視為有前項之同意，
    刑事訴訟法第159條之5亦有明文。查本判決所引用被告以外
    之人於審判外之陳述，雖屬傳聞證據，因檢察官及被告余新
    興、張萬益於本院審判期日，對上述證據之證據能力均無爭
    執，迄言詞辯論終結時，亦均未聲明異議（見本院111年度
    簡上字第383號卷，下稱本院簡上卷，第61頁、第77至83頁
    ），本院審酌各該證據作成之情況，並無非法取證或證明力
    明顯偏低之瑕疵，以之作為證據，應屬適當，依前揭法條規
    定，認有證據能力。至於本判決所引用之非供述證據，並無
    證據證明有出於違法取得之情形，復經本院依法踐行調查程
    序，自均有證據能力。」就證據部分補充記載：「被告余新
    興、張萬益於本院審理時之自白（見本院簡上卷第60頁、第
    83頁）。」外，其餘均引用第一審刑事簡易判決書（含檢察
    官聲請簡易判決處刑書）記載之事實、證據及理由（如附件
    ）。
二、被告余新興上訴意旨均略以：僅針對沒收的錢提起上訴，扣
    案的錢係在伊身上扣得，扣案之23,400元係買冰箱的錢，非
    賭資等語，並未指摘原審判決關於本案部分（即罪刑部分）
    有何違法或不當之處，是本件原審判決除以下撤銷部分外，
    其餘認事用法、量刑及沒收均無不當，被告余新興上訴就本
    案判決部分即應予駁回。
三、被告張萬益上訴意旨均略以：僅針對沒收的錢提起上訴，扣
    案之8,200元係警察在伊身上扣得，非賭資等語，並未指摘
    原審判決關於本案部分（即罪刑部分）有何違法或不當之處
    ，是本件原審判決除以下撤銷部分外，其餘認事用法、量刑
    及沒收均無不當，被告張萬益上訴就本案判決部分即應予駁
    回。　
四、撤銷部分（即被告余新興、張萬益所有之扣案現金不予沒收
    ）之理由：
　㈠按刑法第38條第2 項明定：「供犯罪所用、犯罪預備之物或
    犯罪所生之物，屬於犯罪行為人者，得沒收之。但有特別規
    定者，依其規定」。而刑法第266 條第2 項復規定：「當場
    賭博之器具與在賭檯或兌換籌碼處之財物，不問屬於犯人與
    否，沒收之」，此關於賭博器具、賭金沒收規定核係前述刑
    法第38條第2 項但書所稱之特別規定，當優先於總則規定而
    為適用。查本件警方於110年9月23日16時40分許，在新北市三
    重區疏洪一路之親水公園內查獲被告余新興、張萬益與同案
    被告即賭客李錫木、施至順、高建國、李勝豐、黃金城、丁
    建文、張宏茂等人時，扣得象棋、下注鐵環、骰子、棋盤以
    及各賭客之賭資等物，固有新北市政府警察局三重分局搜索
    扣押筆錄及扣押物品目錄各1份附卷可稽（見臺灣新地方檢
    察署110年度偵字第45239號卷第95至97頁）。惟查，被告余
    新興於本院審理時時供稱：伊這次賭博輸了100、200元以內
    等語（見本院卷第63頁）；被告張萬益於偵查時供稱：伊這
    次輸了500元等語（見本院卷第63頁），可知被告2人於本件
    均無因賭博行為而有賺取財物。
　㈡查證人即到場查緝之員警吳張立於本院審理時證稱：伊抵達
    現場時，並沒有看到賭桌上有多少籌碼，因為伊走在後面，
    至於被告余新興、張萬益所扣得之金錢，都是從2位被告身
    上所扣得，伊也不確定在2位被告身上所扣到的金錢是不是
    供本件賭博所用，或者是籌碼，而且2位被告也沒有說這些
    錢的用途，伊在現場也沒有注意到2位被告有以身上的金錢
    作為現場賭博換錢之用等語（見本院卷第74至77頁），由此
    可知，被告余新興、張萬益遭查扣之現金均由渠等身上所查
    扣，並非賭檯上，又查緝之員警並無法確認其等被告身上所
    查扣之現金係用於本件賭博或供現場其他賭客換錢之用，而
    衡情帶入賭博現場之現金，本有多種用途，未必均與賭博有
    關，況衡以被告余新興、張萬益於本院審理時均供稱渠於本
    件賭博行為「輸贏」大多在幾百元以內，則警方要求被告2
    人自口袋內取出之現金分別為8,200元以及23,400元，顯然
    並非被告2人因犯本案賭博罪所得之財物。末衡以本件賭博
    每次押注金額僅100元上下而已，業據同案被告即在場之賭
    客施至順於偵查供述在卷（見臺灣新北地方檢察署110年度
    偵字第39519號卷第76頁），則本件被告2人辯稱其等身上內
    之現金並非供賭博所用或預備之財物乙節，核與本件賭博方
    法及情節相符，尚堪採信。
　 ㈢綜上所述，扣案被告余新興、張萬益遭扣案之現金並無賭檯
     處之財物，渠等被告應警員之要求而從口袋內取出之8,200
     元以及23,400元，既非賭檯處之財物，亦非被告2人因犯本
     件賭博罪所得之財物，且無其他證據足認此8,200元以及23
     ,400元係被告2人供本件賭博所用或預備之物，自不得依刑
     法第266條第2項、第38條第2項或第38條之1第1項前段等規
     定宣告沒收。原審判決認被告余新興自身上取出之23,400
     元、自被告張萬益身上取出之8,200元均係在賭檯處之財物
     ，而依刑法第266條第2項宣告沒收，容有未洽，被告2人上
     訴意旨請求撤銷此部分之沒收為有理由，自應由本院撤銷
     原審判決關於沒收被告余新興自身上取出之23,400元、自
     被告張萬益身上取出之8,200元部分，而其於關於賭具之沒
     收，原審之審酌並無違誤，於此駁回上訴。
據上論斷，依刑事訴訟法第455條之1第1項、第3項、第368條、
第369條第1項前段、第373條，判決如主文。　　
本案經檢察官吳育增聲請簡易判決處刑、檢察官陳炎辰到庭執行
職務。
中　　華　　民　　國　　111 　年　　12　　月　　21　　日
                  刑事第五庭    審判長法  官 胡堅勤
                                      法  官 王筱維
                                      法  官 賴昱志
以上正本證明與原本無異。
本件不得上訴。
                                      書記官   傅淑芳
中　　華　　民　　國　　111 　年　　12　　月　　21　　日

附件：
               臺灣新北地方法院刑事簡易判決
111年度簡字第2227號
聲  請  人  臺灣新北地方檢察署檢察官
被      告  李錫木
            施至順
            張萬益
            高建國
            李勝豐
            余新興
            黃金城
上列被告因賭博案件，經檢察官聲請以簡易判決處刑（110年度
偵字第39519號、第45239號），本院判決如下：
    主  文
李錫木、施至順、高建國、余新興、李勝豐在公共場所賭博財物
，各處罰金新臺幣陸仟元，如易服勞役，均以新臺幣壹仟元折算
壹日。扣案如附表編號1-6、8、9所示物品均沒收。
張萬益在公共場所賭博財物，處罰金新臺幣陸仟元，如易服勞役
，以新臺幣壹仟元折算壹日。扣案如附表編號1-9所示之物品
沒收。
黃金城在公共場所賭博財物，處罰金新臺幣陸仟元，如易服勞役
，以新臺幣壹仟元折算壹日。扣案如附表編號1-6、8-10所示物
品均沒收。
    事實及理由
一、本件犯罪事實、證據並所犯法條，除犯罪事實欄一第4行「
    在新北市三重區疏洪一路之公眾得出入之親水公園內」更正為
    「在新北市三重區疏洪一路親水公園內之公共場所」外，其餘
    均引用如附件檢察官聲請簡易判決處刑書之記載。
二、爰以行為人之責任為基礎，審酌被告7人在公共場所賭博財
    物，助長社會投機僥倖風氣，危害社會善良風俗，兼衡被告
    皆有賭博前科紀錄而素行未佳及其等違犯之時間與次數，暨
    其等所具之智識程度、生活狀況、犯罪之動機、目的、手段
    及犯後態度等一切情狀，各量處如主文所示之刑，並均諭知
    易服勞役之折算標準，以資懲儆。
三、末按沒收、非拘束人身自由之保安處分，適用裁判時之法律
    ，刑法第2條第2項定有明文。本案被告7人行為後，刑法第2
    66條關於沒收之規定，已由原本第2項，移列至第4項，並增
    列「當場賭博之彩券」亦不問屬於犯罪行為人與否，沒收之
    ，查扣如聲請書附表編號1至6、編號8、9所示賭具及賭資，
    係當場賭博之器具與在賭檯之財物，不問屬於被告與否，應
    依刑法第266條第4項規定沒收之。又扣案附表編號7所示張
    萬益賭資新臺幣（下同）8,200元、編號10所示被告黃金城
    賭資6,100元，訊據被告張萬益、黃金城分別供稱係警察從
    伊身上或皮包內查扣等語（見110年度偵字第39519號卷第76
    、78頁、第45頁），雖非賭檯上財物，亦屬上開被告張萬益
    、黃金城所有預備供賭博犯罪所用之物，自於渠等項下，依
    刑法第38條第2項規定宣告沒收。
四、依刑事訴訟法第449條第1項前段、第3項、第454條第2項、
    第450條第1項，刑法第2條第1項前段、第2項、（修正前）
    第266條第1項前段、（修正後）第4項、第42條第3項前段、
    第38條第2項，刑法施行法第1條之1，逕以簡易判決處刑如
    主文。
五、如不服本判決，得自收受送達之翌日起20日內向本院提出上
    訴狀，上訴於本院第二審合議庭（須附繕本）。
本案經檢察官吳育增聲請以簡易判決處刑。
中    華    民    國   111    年    8     月     8   日
                    刑事第二十六庭  法  官  徐蘭萍
上列正本證明與原本無異。
                                    書記官　吳宜遙
中　　華　　民　　國　　111 　年　　8 　　月　　8 　　日
附錄本案論罪科刑法條全文：
修正前中華民國刑法第266條
在公共場所或公眾得出入之場所賭博財物者，處3萬元以下罰金
。但以供人暫時娛樂之物為賭者，不在此限。
當場賭博之器具與在賭檯或兌換籌碼處之財物，不問屬於犯人與
否，沒收之。
  附件：
臺灣新北地方檢察署檢察官聲請簡易判決處刑書　
                                    110年度偵字第39519號
                                               第45239號
　  被　　　告　李錫木　男　63歲（民國00年0月00日生）
　　　　　　　　　　　　住彰化縣○○鄉○○路0段000號
　　　　　　　　　　　　居臺北市○○區○居街000巷0號2樓
　　　　　　　　　　　　國民身分證統一編號：Z000000000號
　　　　　　　　施至順　男　77歲（民國00年0月0日生）
　　　　　　　　　　　　住○○市○○區○○街00巷0號
　　　　　　　　　　　　國民身分證統一編號：Z000000000號
　　　　　　　　張萬益　男　67歲（民國00年0月00日生）
　　　　　　　　　　　　住○○市○○區○○路000巷00弄0號
　　　　　　　　　　　　2樓
　　　　　　　　　　　　國民身分證統一編號：Z000000000號
                高建國　男　59歲（民國00年0月00日生）
　　　　　　　　　　　　住○○市○○區○○路0段00巷00號
　　　　　　　　　　　　國民身分證統一編號：Z000000000號
                李勝豐　男　67歲（民國00年00月0日生）
　　　　　　　　　　　　住○○市○○區○○街00巷0弄0號3
　　　　　　　　　　　　樓
　　　　　　　　　　　　國民身分證統一編號：Z000000000號
                余新興　男　69歲（民國00年0月00日生）
　　　　　　　　　　　　住○○市○○區○○路0號5樓
　　　　　　　　　　　　國民身分證統一編號：Z000000000號
              　黃金城　男　68歲（民國00年0月00日生）
　　　　　　　　　　　　住○○市○○區○○街00號
　　　　　　　　　　　　國民身分證統一編號：Z000000000號
上列被告因賭博案件，業經偵查終結，認宜聲請以簡易判決處刑
，茲將犯罪事實及證據並所犯法條分敘如下：
　　　　犯罪事實
一、李錫木、施至順、張萬益、高建國、李勝豐、余新興、黃金
    城與丁建文、張宏茂（丁建文、張宏茂所涉賭博罪嫌另為職
    權不起訴處分）各基於賭博之犯意，於民國110年9月23日16
    時40分許前某時起，在新北市三重區疏洪一路之公眾得出入之
    親水公園內，以象棋為賭具，並用俗稱「士九」之方式進行
    賭博，玩法係由不特定人士做莊，與莊家比點數大小，點數最
    大者為贏家，贏者可贏所下注之等倍金額。嗣於同日16時40
    分許，在上址為警查獲，並扣得如附表所示賭資及象棋、骰
    子、鐵環、棋盤等賭具。
二、案經新北市政府警察局三重分局報告偵辦。
　　　　　　 證據並所犯法條
一、證據清單：
（一）被告李錫木、施至順、張萬益、高建國、李勝豐、余新興
      、黃金城於警詢、偵查中之供述與自白。
（二）員警吳張立於偵查中之結證。
（三）員警之職務報告、新北市政府警察局三重分局搜索扣押筆錄
      與扣押物品目錄表、警方蒐證錄影光碟與照片、本署勘驗
      筆錄、犯罪嫌疑人一覽表、現場與扣案物照片。
（四）扣案之賭資及象棋、骰子、鐵環、棋盤等賭具。
二、經查，本件被告為上開賭博行為後，刑法第266條之規定業
    經修正，並經總統於111年1月12日公布，於111年1月14日生
    效，修正前之刑法第266條第1項原規定：「在公共場所或公
    眾得出入之場所賭博財物者，處3萬元以下罰金。但以供人
    暫時娛樂之物為賭者，不在此限。」，修正後之條文則為：
    「在公共場所或公眾得出入之場所賭博財物者，處5萬元以
    下罰金。」，經比較修正前後之法律，新法提高法定刑上限
    ，是本案經新舊法比較之結果，應以被告行為時之法律即修
    正前之刑法第266條第1項對被告較為有利，依刑法第2條第1
    項前段規定，即應適用修正前刑法第266條第1項規定。故核
    被告李錫木、施至順、張萬益、高建國、李勝豐、余新興、
    黃金城所為，均係犯修正前刑法第266條第1項前段普通賭博
    罪嫌。另扣案之如附表所示賭資與賭具，請依修正前刑法第
    266條第2項規定宣告沒收。
三、至報告意旨認被告李勝豐、黃金城另涉犯刑法第268條前段
    意圖營利供給賭博場所與同條後段之聚眾賭博罪嫌部分，查
    同案被告丁建文、張宏茂及高建國雖於警詢中曾供述被告黃
    金城為莊家、被告李勝豐負責收錢及清注等情，惟於偵查中
    改證稱：現場沒有人做莊、抽頭金或負責收錢及清注或收場
    地費云云，可知伊等陳述前後矛盾不一，又本件查無其他證
    據可佐證被告李勝豐、黃金城確有聚眾賭博以營利之事實，
    是本「罪證有疑、利於被告」之證據法則，即不能對被告李
    勝豐、黃金城遽以刑法第268條意圖營利提供賭博場所、意
    圖營利聚眾賭博等罪責相繩，然此部份倘若成立犯罪，因與
    前揭對被告李勝豐、黃金城聲請簡易判決處刑之基本事實同
    一，本為聲請簡易判決處刑效力所及，爰不另為不起訴處分
    ，併予敘明。
四、依刑事訴訟法第451條第1項聲請以簡易判決處刑。
　　此　  致
臺灣新北地方法院
中　　華　　民　　國　  111 　年　　5 　　月　　20　　日
      　　　　　　　　　　　　檢察官　吳育增 　
 附表：
編號 扣案物 數量 所有人/持有人/保管人 1 象棋 25顆 李勝豐/黃金城 2 骰子 17顆 李勝豐/黃金城 3 下注鐵環 9片 李勝豐/黃金城 4 棋盤 1片 李勝豐/黃金城 5 李錫木賭資 新臺幣(下同)25元 李錫木 6 施至順賭資 4,500元 施至順 7 張萬益賭資 8,200元 張萬益 8 李勝豐賭資 3,700元 李勝豐 9 余新興賭資 2萬3,400元 余新興 10 黃金城賭資 6,100元 黃金城